臺灣臺北地方法院民事判決　　　　　　96年度重訴字第1451號
原　　　告　三得利營造工程有限公司
法定代理人　闕榮華
訴訟代理人　林復宏律師
　　　　　　林紹源律師
複　代理人　高靜怡律師
被　　　告　陳育民
　　　　　　張友臣
上二人共同
訴訟代理人　鄒純忻律師
上列當事人間請求塗銷抵押權登記事件，本院判決如下：
    主  文
原告之訴駁回。
訴訟費用由原告負擔。
    事實及理由
一、按原告之訴，依其所訴之事實，在法律上顯無理由者，法院
    得不經言詞辯論，逕以判決駁回之，民事訴訟法第二百四十
    九條第二項定有明文。所謂原告之訴，依其所述之事實，在
    法律上顯無理由者，係指依原告於訴狀內記載之事實觀之，
    在法律上顯然不能獲得勝訴之判決者而言，最高法院著有六
    十二年台上字第八四五號判例足參。
二、原告起訴主張：被告陳育民為訴外人漢臻營造有限公司（下
    稱漢臻公司）負責人，於民國九十六年間為擔保漢臻公司應
    賠償原告之債務，簽發面額新台幣（下同）三百二十二萬八
    千九百四十元本票一紙予原告，又因工程周轉資金需要，向
    原告借款一百八十萬一千五百七十四元，並簽發同額支票兩
    紙交付原告，原告為被告陳育民之債權人，詎被告陳育民於
    前揭支票兌現前一日即九十六年七月二日將其名下坐落台北
    市○○○路○段一三三巷四弄五號（建號：台北市○○區○
    ○段一小段四六九號，地號：台北市○○區○○段一小段三
    七七號及三七七之一號）之不動產（下稱系爭不動產）設定
    一千五百萬元抵押權予另被告張友臣（原告以九十六年十一
    月二十日陳報狀更正被告姓名），顯然被告間一千五百萬元
    金錢借貸契約，係屬通謀虛偽意思表示，依法應屬無效，又
    渠等間無對價之抵押權設定行為為無償行為，有害及原告債
    權，原告自得訴請法院撤銷，並於被告陳育民怠於塗銷該抵
    押權登記時代位被告陳育民訴請塗銷，爰依民法第八十七條
    、第一百八十五條、第一百八十四條第一項後段、第二百十
    三條第一項、第二百四十二條及第二百四十四條等規定，先
    位訴請確認被告二人間就被告陳育民所有系爭不動產於九十
    六年七月二日經台北市松山地政事務所以松山字第一五六九
    ○○號收件登記所設定債權額一千五百萬元抵押權擔保之債
    權不存在，被告張友臣應將上開不動產所設定債權額一千五
    百萬元之抵押權登記予以塗銷，備位訴請被告二人間上開抵
    押權設定行為應予撤銷，被告張友臣應將上開不動產所設定
    債權額一千五百萬元之抵押權登記予以塗銷（原告起訴後，
    於九十六年十二月二十五日以民事準備狀變更訴之聲明，同
    原告九十七年四月二日民事準備(一)狀並參照）等語。
三、經查，原告主張其為被告陳育民之債權人，因被告二人共同
    侵權行為及通謀虛偽意思表示，有害及原告之債權，訴請確
    認被告間就系爭不動產於九十六年七月二日經台北市松山地
    政事務所以松山字第一五六九○○號收件登記設定抵押權所
    擔保之一千五百萬元債權不存在，及上開抵押權設定行為應
    予撤銷，且被告張友臣應將上開抵押權登記予以塗銷（原告
    嗣於九十九年間變更及追加之訴，另由本院以裁定駁回）。
    惟原告主張之系爭不動產抵押權登記已經被告塗銷，有被告
    提出之系爭不動產之土地暨建登記謄本（見本院卷二第一二
    九頁至第一三一頁）在卷可稽，足見原告訴請塗銷之抵押權
    登記已不存在，且該抵押權登記既經塗銷，原告訴請確認該
    抵押權所擔保之債權及訴請撤銷之抵押權設定行為，亦均已
    不存在，是以原告之訴，依其於訴狀內記載之事實觀之，在
    法律上顯然不能獲得勝訴之判決。
四、從而，原告提起本訴，依其所訴之事實，在法律上顯無理由
    ，爰不經言詞辯論，逕以判決駁回原告之訴。
五、依民事訴訟法第二百四十九條第二項、第七十八條，判決如
    主文。
中    華    民    國   100    年    2     月    21    日
                  民事第一庭    法  官  劉台安
以上正本係照原本作成
如對本判決上訴，須於判決送達後二十日內向本院提出上訴狀。
如委任律師提起上訴者，應一併繳納上訴審裁判費。
中    華    民    國   100    年    2     月    21    日
                                書記官  曹瓊文